【裁判字號】    97,易,862
【裁判日期】    970506
【裁判案由】    詐欺
【裁判全文】
臺灣板橋地方法院刑事判決               97年度易字第862號
公  訴  人  臺灣板橋地方法院檢察署檢察官
被      告  丙○○
上列被告因詐欺務案件，經檢察官提起公訴（97年度偵字第2817
號），本院訊問被告為有罪陳述後，改依簡式審判程序審理，並
判決如下：
    主  文
丙○○幫助詐欺，處有期徒刑月，如易科罰金，以新台幣壹仟
元折算壹日。
    事  實
一、丙○○已預見申辦帳戶交予他人使用，乃供他人詐欺犯罪所
    用，竟仍基於幫助詐欺之未必故意，於民國96年11月上旬某
    時晚間，將其前於95年11月30日在國泰世華銀行重新分行所
    開設之帳號000000000000號帳戶之存摺、提款卡及密碼等，
    在其臺北縣三重市○○街92巷1 號3 樓住處，以新台幣（下
    同）3,000 元之代價，交予年籍真實姓名均不詳之「陳劍龍
    」及偕「陳劍龍」前來之某不詳年籍姓名之成年男子，供作
    詐欺犯行所用。嗣於96年11月19日晚間，該「陳劍龍」與某
    不詳年籍之成年男子所屬詐騙集團成員，基於意圖為自己不
    法所有之詐欺犯意，於如附表所示之時間，撥打電話予如附
    表所示之乙○○、丁○○、己○○、甲○○、戊○○等人，
    以如附表所示之內容施以詐術，要求乙○○等人依其指示匯
    款，乙○○等人不疑有他，遂因此陷於錯誤，而將如附表所
    示款項匯入丙○○所提供之上開帳戶。嗣經乙○○等人發覺
    有異，始知受騙，並報警循線查知上情。
二、案經臺北縣政府警察局三重分局報告臺灣板橋地方法院檢察
    署檢察官偵查起訴。
    理  由
一、訊據被告丙○○於本院審理中就上開幫助詐欺犯行已坦承不
    諱，並有本院卷附開戶申請書、交易往來明細、臺北縣三重
    市戶政事務所函各1 件在卷可稽。此外，就乙○○、丁○○
    、己○○、甲○○、戊○○等人遭詐騙之事實，亦經渠等於
    警詢中陳述屬實，且有匯款單、報案三聯單、帳戶通報簡便
    行文表等在卷可佐。足見被告所為自白與事實相符，自得採
    為認定之依據。本件事證明確，被告幫助詐欺犯行堪可認定
    。
二、按刑法及刑法施行法業於94年2 月2 日經總統以華總一義字
    第09400014901 號令修正公布，並於95年7 月1 日施行。核
    被告丙○○所為，係犯刑法第30條第1 項、同法第339 條第
    1 項幫助詐欺取財罪。又被告以幫助之意思，參與構成要件
    以外之行為，為幫助犯，爰依正犯之刑減輕之。本院審酌被
    告之素行狀況與智識程度，並考量被告為圖小利，將存摺、
    金融卡交付他人使用等犯罪動機、目的、手段，與其犯行助
    長詐欺犯罪猖獗，增加被害人尋求救濟及治安機關查緝犯罪
    之困難度，對社會治安影響甚鉅，並害及被害人財產安全等
    所生危害程度，與本件如附表所示被害人被詐騙金額之損害
    程度，暨被告犯罪後尚知坦承犯行之態度等一切情狀，量處
    如主文所示之刑，並諭知易科罰金折算標準。
三、末按「除被告所犯為死刑、無期徒刑、最輕本刑為三年以上
    有期徒刑之罪或高等法院管轄第一審案件者外，於前條第一
    項程序進行中，被告先就被訴事實為有罪之陳述時，審判長
    得告知被告簡式審判程序之旨，並聽取當事人、代理人、辯
    護人及輔佐人之意見後，裁定進行簡式審判程序」，刑事訴
    訟法第273 條之1 第1 項定有明文。查本件被告涉犯之幫助
    詐欺罪，法定本刑並非最輕本刑為3 年以上有期徒刑之罪，
    且被告於本院準備程序期日中已就被訴事實為有罪之陳述，
    經告知被告簡式審判程序之旨後，被告及公訴人對於本件改
    依簡式審判程序審理亦均表示無意見，是本院即依前揭刑事
    訴訟法規定，裁定本件進行簡式審判程序，附此敘明。
據上論斷，應依刑事訴訟法第273 條之1 第1 項、第299 條第1
項前段，刑法第30條第1 項、第2 項、第339 條第1 項、第41條
第1 項前段，刑法施行法第1 條之1 ，判決如主文。
本案經檢察官馬凱蕙到庭執行職務。
中    華    民    國    97    年    5     月    6     日
                  刑事第十四庭  法  官  汪怡君
上列正本證明與原本無異。
如不服本判決，應於送達後十日內敘明上訴理由，向本院提出上
訴狀。
                                書記官  李郁禎
中    華    民    國    97    年    5     月    6     日
附表：
┌──┬───┬──────┬────┬──────────┐
│編號│被害人│  匯款時間  │匯款金額│    遭詐欺之方式    │
├──┼───┼──────┼────┼──────────┤
│一  │乙○○│96年11月19日│29,986元│被害人於96年11月19日│
│    │      │晚間7時57分 │        │晚間7時44分許，在臺 │
│    │      │許          │        │中縣潭子鄉家中，接獲│
│    │      │            │        │詐欺集團來電，佯稱伊│
│    │      │            │        │先前電視購物付款方式│
│    │      │            │        │設定有誤，將遭重複扣│
│    │      │            │        │款云云，使被害人陷於│
│    │      │            │        │錯誤，於左揭時間至臺│
│    │      │            │        │中縣潭子鄉某郵局，依│
│    │      │            │        │指示逐步操作自動櫃員│
│    │      │            │        │機（謊稱須改用英文介│
│    │      │            │        │面操作，方能取消當初│
│    │      │            │        │設定），而誤將左列款│
│    │      │            │        │項匯入被告前述帳戶。│
├──┼───┼──────┼────┼──────────┤
│二  │丁○○│96年11月19日│19,117元│該詐欺集團所施之詐騙│
│    │      │晚間8時43分 │        │手段同上所述，時間則│
│    │      │許及9時12分 │        │為96年11月19日晚間8 │
│    │      │許          │        │時10分許，被害人係在│
│    │      │            │        │臺南縣永康市接獲詐騙│
│    │      │            │        │電話，匯款地點則在臺│
│    │      │            │        │南縣永康市○○街某郵│
│    │      │            │        │局。                │
├──┼───┼──────┼────┼──────────┤
│三  │己○○│96年11月19日│6,123元 │該詐欺集團所施之詐騙│
│    │      │晚間8時46分 │        │手段同上所述，時間則│
│    │      │許          │        │為96年11月19日晚間7 │
│    │      │            │        │時30分許，而被害人係│
│    │      │            │        │在屏東縣屏東市接獲詐│
│    │      │            │        │騙電話，匯款地點則在│
│    │      │            │        │屏東市○○路某郵局。│
├──┼───┼──────┼────┼──────────┤
│四  │甲○○│96年11月19日│25,998元│該詐欺集團所施之詐騙│
│    │      │晚間8時許   │        │手段同上所述，時間則│
│    │      │            │        │為96年11月19日晚間6 │
│    │      │            │        │時30分許，而被害人係│
│    │      │            │        │在臺中縣外埔鄉接獲詐│
│    │      │            │        │騙電話，匯款地點則在│
│    │      │            │        │臺中縣外埔鄉某郵局。│
├──┼───┼──────┼────┼──────────┤
│五  │戊○○│96年11月19日│13,664元│該詐欺集團所施之詐騙│
│    │      │晚間8時30分 │        │手段同上所述，時間則│
│    │      │許          │        │為96年11月19日晚間8 │
│    │      │            │        │時許，而被害人係在雲│
│    │      │            │        │林縣西螺鎮接獲詐騙電│
│    │      │            │        │話，匯款地點則在雲林│
│    │      │            │        │縣西螺鎮某郵局。    │
└──┴───┴──────┴────┴──────────┘
附錄本案論罪科刑法條全文：
中華民國刑法第30條
幫助他人實行犯罪行為者，為幫助犯。雖他人不知幫助之情者，
亦同。
幫助犯之處罰，得按正犯之刑減輕之。
中華民國刑法第339條
意圖為自己或第三人不法之所有，以詐術使人將本人或第三人之
物交付者，處五年以下有期徒刑、拘役或科或併科一千元以下罰
金。
以前項方法得財產上不法之利益或使第三人得之者，亦同。
前二項之未遂犯罰之。


司法院資訊處製作；財團法人民間司法改革基金會備份。
